【裁判字號】    97,易,528
【裁判日期】    970806
【裁判案由】    詐欺
【裁判全文】
臺灣臺北地方法院刑事判決               97年度易字第528號
公  訴  人  臺灣臺北地方法院檢察署檢察官
被      告  戊○○
上列被告因詐欺案件，經檢察官提起公訴（九十六年度偵緝字第
二二五八號），本院判決如下：
    主  文
戊○○無罪。
    理  由
一、公訴意旨略以：被告戊○○與真實姓名、年籍均不詳之詐騙
    集團成員共同基於為自己不法所有之犯意聯絡，先由戊○○
    於民國九十一年間，利用為丙○○（原名張啟佑，另為不起
    訴處分）申辦信用卡及信用貸款之機會，取得丙○○於臺北
    國際商業銀行（下稱臺北商銀）申設之000000000
    0000號帳戶存摺、提款卡，再由詐騙集團成員於九十四
    年十二月八日上午十時許，撥打電話給乙○○○佯稱其子為
    人作保未還錢，現人在伊手上，果不匯款要對其子不利云云
    ，使乙○○○信以為真，於同日匯款新臺幣（下同）二萬元
    至丙○○上揭銀行帳戶，旋遭提領一空。因認被告戊○○涉
    犯刑法第三百三十九條第一項之詐欺取財罪嫌等語。
二、按犯罪事實應依證據認定之，無證據不得認定其犯罪事實。
    又不能證明被告犯罪者，應諭知無罪之判決，刑事訴訟法第
    一百五十四條第二項、第三百零一條第一項分別定有明文。
    再按，事實之認定，應憑證據，如未能發現相當證據，或證
    據不足以證明，自不能以推測或擬制之方法，為裁判基礎；
    且認定不利於被告之事實須依積極證據，苟積極證據不足為
    不利於被告事實之認定時，即應為有利於被告之認定；另認
    定犯罪事實所憑之證據，雖不以直接證據為限，間接證據亦
    包括在內，然無論直接證據或間接證據，其為訴訟上之證明
    ，須於通常一般之人均不致有所懷疑，而得確信其為真實之
    程度者，始得據之為有罪之認定，倘其證明尚未達到此一程
    度，而有合理之懷疑存在，無從使事實審法院得有罪之確信
    時，即應由法院為諭知被告無罪之判決（最高法院四十年臺
    上字第八六號、三十年上字第八一六號、七十六年臺上字第
    四九八六號判例參照）。
三、公訴人認被告戊○○涉犯詐欺取財罪嫌，無非以被告之供述
    、證人丙○○之證述、被害人乙○○○之證述、證人丙○○
    於臺北商銀第0000000000000號帳戶之開戶資
    料及交易明細表等件資為論據。
四、被告戊○○於本院審理時固承認其於九十一年間，曾任職皇
    強車行，負責車輛管理之事務，當時證人丙○○擔任皇強車
    行之司機，因丙○○缺錢，曾介紹丙○○與車行老闆丁○○
    洽談辦理信用貸款之事實，惟否認有何詐欺之犯行，辯稱：
    我任職皇強車行管理車輛，辦理信用貸款及信用卡並不是我
    的業務範圍，我介紹丙○○與丁○○認識後，都是由丁○○
    與丙○○在接洽辦理信用貸款的事情，未曾經手丙○○辦理
    貸款的事情，也沒有帶丙○○去開戶或收取丙○○之存摺、
    提款卡及密碼，沒有與詐騙集團共謀等語。並聲請傳訊證人
    即其實擔任皇強車行會計甲○○到庭作證，以證明丙○○開
    立上開帳戶之過程。
五、經查：
  (一)證人丙○○（原名張啟佑，九十二年十二月二十二日更名為
    丙○○）於九十一年八月九日，前往臺北商銀和平分行開立
    帳號0000000000000號帳戶，設定通提密碼一
    情，為被告所是認，且有上開帳戶之開戶基本資料一份附卷
    可證（臺灣臺北地方法院檢察署【下稱臺北地檢署】九十五
    年度偵字第七八三七號卷第三九至四一頁參照）。又被害人
    乙○○○於九十四年十二月八日上午十時許，在臺北縣板橋
    市○○路○段四六巷四五號住處，接獲詐欺集團成員之電話
    ，佯稱其子擔任保證人欠款四十五萬元，要求乙○○○立即
    匯款，否則對其子不利，乙○○○遂依該詐欺集團成員之指
    示，前往臺北縣板橋市○○街四二之一號江翠郵局二一支局
    ，匯款二萬元之現金至丙○○之上開帳戶之事實，業據證人
    即被害人乙○○○於警詢時證述明確（臺北地檢署九十五年
    度偵字第七八三七號卷第五、六頁參照），並有系爭帳戶之
    歷史資料查詢明細表一份（臺北地檢署九十五年度偵字第七
    八三七號卷第八九頁）在卷可佐。則被害人乙○○○確實於
    上開時間遭詐欺集團成員以上開方式施用詐術，而陷於錯誤
    ，匯款上開金額至丙○○之上開帳戶之事實，堪信為真實。
  (二)本件之爭點係被告是否有取得丙○○上開帳戶之存摺、提款
    卡及密碼等物，並將之交付予詐欺集團成員使用之行為？茲
    分述如下：
  1.證人甲○○於本院審理時結證稱：九十一年間，我向皇強車
    行老闆丁○○應徵會計助理的工作，任職一年多，我任職期
    間，被告亦受僱於皇強車行擔任車輛管理的業務，皇強車行
    另有辦理房貸、信用卡業務，由老闆丁○○負責，車行內另
    外有一位會計「陳小姐」及「林先生」也是負責貸款業務，
    客戶辦理信用貸款需要提供身分證及貸款契約給公司，我們
    再帶客戶去開戶，貸款辦妥後，公司會先將提款卡及印章歸
    還客戶，把存摺拿走，以防客戶不繳佣金，辦理完畢後再將
    所有資料還給客戶，當時證人丙○○有向公司辦理信用貸款
    及租車，他將信用貸款資料交給陳小姐，被告沒有過問或經
    手信用貸款的事等語屬實（本院卷第九十至九一頁參照）。
    可證丁○○、「林先生」、「陳小姐」係真有其人，且證人
    丙○○之信用貸款係由丁○○、「林先生」負責，信用貸款
    資料交由會計「陳小姐」等情，是被告所為上開辯解，尚非
    虛妄，堪予採信。
  2.證人丙○○亦到庭具結證稱：九十一年間，被告任職的車行
    有兩位會計小姐，證人甲○○是其中一個會計，他負責收取
    我所繳納汽車貸款的費用，我由另一位會計小姐陪同前往臺
    北商銀開戶，開戶後存摺就直接交給車行的人，我不記得是
    交給會計小姐還是林姓男子等語（本院卷第八八頁反面、第
    八九頁參照）。足認證人丙○○係由車行會計小姐陪同前往
    臺北商銀開立系爭帳戶，並將系爭帳戶存摺交付車行之會計
    小姐或「林先生」之情。是被告所辯：未曾經手丙○○系爭
    帳戶之存摺、提款卡及印章等語，應屬真實，足堪採信。
  3.至證人丙○○雖於九十七年一月十六日偵查中證稱：將系爭
    帳戶之存摺、提款卡及密碼交付被告等語。惟查，證人丙○○於本院審理中結證稱：我不是親手把存摺、密碼及金融卡
    交給被告，因為我想辦信用貸款，被告就介紹車行的會計小
    姐帶我去辦貸款，我辦理信用貸款僅與那位會計小姐有接觸
    ，代辦費用是繳給會計小姐或是林姓男子，被告僅提供諮詢
    ，沒有經手辦理等語（本院卷第八九頁參照），是證人丙○○所證述關於系爭帳戶存摺是否交付予被告乙節，已前後不
    符。再者，證人甲○○於本院審理時證稱：只要客戶向車行
    辦理任何業務，公司就會將該名客戶的所有資料，都歸在同
    一個檔案夾內，我向證人丙○○要車租時，曾經翻閱過證人
    丙○○的檔案夾，當時檔案夾內已經沒有證人丙○○辦理貸
    款的資料，只剩下他租車的資料、繳錢的本子及簽名，系爭
    帳戶之存摺、提款卡、印章等一切資料已歸還證人丙○○等
    語（本院卷第九一頁參照），則證人丙○○系爭帳戶之所有
    資料包括存摺、提款卡及印章等，是否仍由車行所持有，已
    屬可疑。又系爭帳戶係由證人丙○○親自前往開立，設定通
    提密碼，並親筆簽名於活期儲蓄存款印鑑卡，為最早持有系
    爭帳戶之存摺、提款卡、印章及密碼之人，為證人丙○○所
    自承，並有系爭帳戶活期儲蓄存款印鑑卡附卷可稽（臺北地
    檢署九十五年度偵字第七八三七號卷第十五頁參照），則證
    人丙○○係最接近系爭帳戶之重要物品之人，而金融存款帳
    戶攸關存戶個人財產權益，帳戶之存摺、提款卡、密碼、印
    章一旦遺失或脫離本人持有，將影響存戶財產權益甚鉅，理
    當妥善保管，即使交付他人亦應時刻留意去向，證人丙○○
    於本院自承不確定有無交付金融卡、密碼及印章給車行的人
    ，也忘記有無向車行要求把存摺要回來，想說沒有很重要就
    沒有去要，最後信用貸款沒有辦下來，存摺也沒有拿回來，
    我沒有做任何處理等語（本院卷第八九頁反面、第九十頁參
    照），況系爭帳戶於九十一年八月九日開立，直至九十四年
    十二月八日為詐欺集團成員所利用而實施詐騙匯款之用，期
    間歷時三年餘，證人丙○○竟對系爭帳戶重要之存摺、提款
    卡、密碼及印章未曾聞問，或辦理掛失手續，顯與常情不符
    。是證人丙○○所述系爭帳戶之存摺、提款卡、密碼及印章
    等物品交付被告一節，即屬可疑，無從採信。
六、綜上所述，本件依據公訴人所舉之證據，尚難認定被告有取
    得系爭帳戶之存摺、提款卡等物，並交付予詐欺集團成員使
    用之行為，此外，復查無其他積極證據足證被告有何幫助詐
    欺之犯行，揆諸前開說明，既不能證明被告犯罪，即應為被
    告無罪之諭知。
據上論斷，應依刑事訴訟法第三百零一條第一項，判決如主文。
本案經檢察官汪南均到庭執行職務。
中    華    民    國    97    年    8     月    6     日
                  刑事第九庭審判長法  官  林怡秀
                                  法  官  葉珊谷
                                  法  官  徐淑芬
本件正本證明與原本無異。
如不服本判決，應於判決送達後十日內向本院提出上訴狀（應抄
附繕本）。被害人乙○○○如對於本判決不服者，應具備理由請
求檢察官上訴，其上訴期間之計算係以檢察官收受判決正本之日
期為準。
                                  書記官  廖純瑜
中    華    民    國    97    年    8     月    6     日


司法院資訊處製作；財團法人民間司法改革基金會備份。
